【裁判字號】    92,易,737
【裁判日期】    920623
【裁判案由】    背信等
【裁判全文】
臺灣高雄地方法院刑事裁定                          九十二年度易字第七三七號
    公  訴  人  臺灣高雄地方法院檢察署檢察官
    被      告  丁○○
                甲○○
                乙○○
    共      同  林敏澤律師
    選任辯護人  鄭瑞崙律師
                李亭萱律師
右列被告等因背信等案件，經檢察官提起公訴（八十八年度偵續一字第二四號），本
院裁定如左：
    主  文
檢察官應於本裁定送達後參拾日內補正被告犯罪之事實及證據並指出證明之方法。
    理  由
一、按檢察官就被告犯罪事實，應負舉證責任，並指出證明之方法。法院於第一次審
    判期日前，認為檢察官指出之證明方法顯不足認定被告有成立犯罪之可能時，應
    以裁定定期通知檢察官補正，逾期未補正者，得以裁定駁回起訴，刑事訴訟法第
    一百六十一條第一項、第二項定有明文。又按「檢察官對被告犯罪事實應負舉證
    責任，並指出證明之方法」，係指檢察官除應就被告之犯罪實負提出證據之責任
    外，並應負說服之責任，使法官確信被告犯罪構成事實之存在。而法院於第一次
    審判期日前，審查檢察官起訴或移送併辦意旨及全案卷證資料，依客觀之論理與
    經驗法則，從形式上審查，即可判斷被告顯無成立犯罪之可能者，例如：(一)起訴
    書證據及所犯法條欄所記載之證據明顯與卷證資料不符，檢察官又未提出其他證
    據可資證明被告犯罪；(二)僅以被告一人或共同被告之自白或告訴人之指訴，或被
    害人之陳述為唯一之證據即行起訴；(三)以傳聞轉述、證人與實際經驗無關之個人
    意見或臆測之詞等顯然無證據能力之資料（有無證據能力不明或尚有爭議，即非
    顯然）作為起訴證據，又別無其他證據足資證明被告成立犯罪；(四)檢察官所指出
    之證明方法過於空泛，如僅稱有證物若干箱或帳冊若干本為憑，至於該證物或帳
    冊之具體內容為何，均未經說明；(五)相關事證未經鑑定或勘驗，如扣案物是否為
    毒品、被告尿液有無毒物反應、竊佔土地坐落何處、系爭山坡地有無水土流失、
    危害公共安全等，苟未經鑑定或勘驗，顯不足以認定被告有成立犯罪可能等情形
    ，均應以裁定定出相當合理之期間通知檢察官補正證明方法。」九十一年二月八
    日司法院修正之法院辦理刑事訴訟案件應行注意事項第九十五條第一項定有明文
    。
二、本件公訴人以被告等在高屏地區收回債權憑證金額新台幣（下同）四十六億五千
    五百四十二萬元（一心路部分收回三十七億五千二百三十二萬元憑證，民權路部
    分收回九億三百十萬元憑證），僅超收五千五百四十二萬元之憑證，卻拒絕將售
    地收入及利息收入共計十二億四千二百六十四萬二千零八十二元扣除上開超收部
    分及清償債權憑證之金額十一億一千八百七十萬元和雜項支出金額一億二千二百
    七十四萬七千三百三十七元之餘額一百十九萬五千元，依照約定返還告訴人丙○
    ○而侵占入己。被告等受四家公司委任處理售地償付投資人事務，又共同意圖為
    自己或第三人不法之利益，自七十九年起至八十三年止，每於年終、中秋節、端
    午節各發放三萬元至七萬元之獎金給被告等三人及其他自救會委員，致生損害於
    上開四家公司全體債權人。又於上開期間內高雄地區自救會每月領取辦公費六萬
    元至八萬元，屏東地區自救會每月領取辦公費二萬五千元至三萬五千元，均未取
    證核實報銷。另為繳納土地增值稅，於八十二年一月間暫時向自救會十六位委員
    各借八十萬元，共計一千二百八十萬元，於八十二年二月償還本金八十萬元，竟
    意圖為自救會十六位委員之不法利益，又上開出售土地之價款支付十六位委員超
    額利益每人八十萬元，又於八十三年一月向十六位自救委員各借用一百萬元，於
    八十三年二月先行支付十六位委員各三十萬元超額利息，再於八十三年四月償還
    本金，足生損害全體債權人及告訴人丙○○之利益等情提起公訴，而公訴人認被
    告等共同涉犯前開侵占及背信之罪嫌，無非係以立大會計師事務所會計師王漢昌
    之鑑定報告書一份為為證明方法，惟查：
  (一)關於犯罪事實「被告等未依照約定將剩餘之一百十九萬五千元返還告訴人丙○○
    」部分，公訴人認被告等侵占一百十九萬五千元係以會計師依據被告等所提供之
    帳目所得之結果（見偵查卷附鑑定報告書第四點鑑定結果(一)(二)(三)所載），而會計
    師就其中被告等支出金額一百二十萬八千元部分不予認定之原因，並非認定被告
    等未支付該筆金額，僅因被告等未能提供有關憑證或其他足堪認定之文件，故不
    予認定（見八十八年度偵續一字第二四號卷第二九五頁），是被告等究竟有無侵
    占之事實？侵占之項目、時間、地點及每筆侵占數額？公訴人均未於起訴書事實
    欄載明，亦未以附表或附件方式列載，是本件此部分起訴事實顯屬不明，起訴範
    圍尚難特定，本院無從確認審理範圍，被告防禦權亦難適當行使。
  (二)又關於犯罪事實「被告等受四家公司委任處理售地償付投資人事務，自七十九年
    起至八十三年止，每於年終、中秋節、端午節各發放三萬元至七萬元之獎金給被
    告等三人及其他自救會委員，致生損害於上開四家公司全體債權人；又於上開期
    間內高雄地區自救會每月領取辦公費六萬元至八萬元，屏東地區自救會每月領取
    辦公費二萬五千元至三萬五千元，均未取證核實報銷；另為繳納土地增值稅，於
    八十二年一月間暫時向自救會十六位委員各借八十萬元，共計一千二百八十萬元
    ，於八十二年二月償還本金八十萬元，竟意圖為自救會十六位委員之不法利益，
    又上開出售土地之價款支付十六位委員超額利益每人八十萬元，又於八十三年一
    月向十六位自救委員各借用一百萬元，於八十三年二月先行支付十六位委員各三
    十萬元超額利息，再於八十三年四月償還本金，足生損害全體債權人及告訴人丙
    ○○之利益」所涉犯背信部分，公訴人係以會計師製作之鑑定報告書之第四點鑑
    定結果(五)中發現異常及不合理之情形而於起訴書犯罪事實加以臚列，而會計師於
    查帳過程中雖就所發現異常及不合理之情形一一加以列示，然並未就上開所發現
    之異常或不合理情形提出證據以證明該異常及不合理之情形，確已構成背信之罪
    嫌，僅於鑑定結果內記載，上開異常及不合理之情形，猶待進一步偵查瞭解（見
    八十八年度偵續一字第二四號卷第二九五頁及第二九六頁），而公訴人嗣後並未
    就上開異常及不合理之情形進一部加以查證，亦未說明何以認定上開異常及不合
    理之情形即為被告等背信之證據及證明方法。
三、綜上所述，本件依起訴書所載犯罪事實，既無從判斷起訴範圍，又該等犯罪事實
    之證明方法亦欠充足，自有定相當期間通知檢察官予以補正之必要。
四、爰於第一次審判期日前，依刑事訴訟法第一百六十一條第二項裁定如主文。
中      華      民      國    九十二    年      六      月    二十三    日
                                    臺灣高雄地方法院刑事第三庭
                                        法  官    廖純卿
右正本證明與原本無異。
不得抗告。
                                        書記官    劉企萍
中      華      民      國    九十二    年      六      月    二十四    日


司法院資訊處製作；財團法人民間司法改革基金會備份。
